最高法院刑事判決　　　　　　　　　　　　　　　九十三年度台上字第五一八二號
　　上　訴　人　甲○○○
　　選任辯護人　林石猛律師
　　　　　　　　陳韋利律師
　　上　訴　人　乙 ○ ○
右上訴人等因違反公職人員選舉罷免法案件，不服台灣高等法院高雄分院中華民國九
十三年七月八日第二審更審判決（九十三年度選上更(一)字第一號，起訴案號：台灣高
雄地方法院檢察署九十一年度選偵字第四號、第五號），提起上訴，本院判決如左：
    主  文
原判決撤銷，發回台灣高等法院高雄分院。
    理  由
本件原判決認定上訴人乙○○原係甲仙鄉民代表會副主席，上訴人甲○○○原係高雄
縣旗山鎮民代表，二人同屬中國國民黨黨員，且原即相識，乙○○原有意參選民國九
十一年一月二十六日之第十五屆高雄縣第六選區縣議員選舉，惟事後因未獲國民黨提
名及經濟上狀況不佳之因素而放棄參選。甲○○○於知悉乙○○棄選，且自身獲得國
民黨黨內之提名，乃決意參選該屆縣議員選舉並登記為候選人，為爭取高雄縣第六選
區選民之支持，以便能於九十一年一月二十六日舉辦之該屆縣議員選舉順利當選，竟
與乙○○共同基於對有投票權之人交付賄賂，並約定由乙○○在高雄縣甲仙鄉為甲○
○○買票佈椿，費用由乙○○先行代墊，日後甲○○○再返還予乙○○。二人謀議既
定，乙○○遂於九十年十二月下旬某日，在高雄縣甲仙鄉○○村○○路某麵攤內，交
付劉永田新台幣（下同）二千元，要求劉永田支持甲○○○，而約定其投票權為一定
之行使，劉永田明知該款項係乙○○行賄買票之用，亦予收受。嗣經台灣高等法院高
雄分院檢察署接獲檢舉，於九十一年一月四日指揮法務部調查局高雄縣調查站（下稱
調查站）、高雄縣警察局在高雄縣甲仙鄉○○村○○路○街二號乙○○住處搜索，當
場扣得乙○○所有供其行賄記載為甲○○○買票固椿之鄭國雄（含劉永田）等對象名
單及金額之便條紙一張，而查獲上情等情，因而撤銷第一審判決，改判論處上訴人甲
○○○、乙○○二人（下稱上訴人二人）共同對於有投票權之人交付賄賂，而約其投
票權為一定之行使罪刑，固非無見。
惟查：(一)被告以外之人於偵查中向檢察官所為之陳述，除顯有不可信之情況者外，得
為證據。被告以外之人於檢察事務官、司法警察官或司法警察調查中所為之陳述，與
審判中不符時，其先前之陳述具有較可信之特別情況，且為證明犯罪事實存否所必要
者，得為證據。刑事訴訟法第一百五十九條之一第二項、第一百五十九條之二固定有
明文。然同法第二百八十七條之二亦明定「法院就被告本人之案件調查共同被告時，
該共同被告準用有關人證之規定」。且為確保被告對證人之詰問權，證人（含其他具
證人適格之人）於審判中，應依人證之法定程序，到場具結陳述，並接受被告之詰問
，其陳述始得作為認定被告犯罪事實之判斷依據。至於被告以外之人（含證人、共同
被告等）於審判外之陳述，依上揭刑事訴訟法特別規定得為證據者，除法律有特別規
定或客觀上不能受詰問者外，於審判中仍應依法踐行詰問程序。本件原判決認定上訴
人二人右揭犯行，主要係依憑乙○○、及證人劉永田於調查站及於檢察官偵查中所為
不利於上人二人之供述及記載「鄭國雄」、「永田」等人名及金額之便條紙一紙為其
依憑認定之依據。惟乙○○、劉永田於法院審理中已翻異前供，改稱：乙○○交付劉
永田二千元紅包，係為讓劉永田買營養品調養身體，並非要求劉永田投票支持甲○○
○等語（見第一審訴字卷第六十六頁、第六十七頁、第二審選上訴字卷第三十四頁、
選上更(一)字卷第四十九頁），又因乙○○對甲○○○本人之案件而言，本質上乃屬於
證人，是法院就甲○○○本人之案件調查共同被告乙○○時，自應依前揭刑事訴訟法
第二百八十七條之二規定，準用有關人證之規定。亦即法院為判斷乙○○、劉永田於
偵查中之供述是否可採為認定上訴人二人犯行之證據，必先於審判中踐行人證之調查
程序（即命為具結作證及交互詰問。乙○○就甲○○○本人之案件，準用人證之規定
，故亦應踐行該調查程序），倘其二人之供述與偵查中供述不符，經審酌其二人於偵
查中之供述，認符合前揭刑事訴訟法第一百五十九條之一第二項、第一百五十九條之
二得為證據之要件，始得以其二人偵查中之供述，作為認定上訴人二人犯行之證據。
原審漏未詳查審酌及此，且未就乙○○、劉永田於偵查中及審判中先後歧異之供述，
明已依上揭刑事訴訟法規定審酌而為取捨判斷之心證理由，遽以其二人於偵查中不
利於上訴人二人之供述，認定上訴人二人犯行，尚嫌速斷，併有查證未盡及理由尚欠
完備之違法。上訴人二人上訴意旨執以指摘原判決不當，尚非全無理由，應認原判決
仍有撤銷發回更審之原因。原判決對於上訴人二人不另為無罪諭知部分，基於審判不
可分之原則，應併予發回。
據上論結，應依刑事訴訟法第三百九十七條、第四百零一條，判決如主文。
中　　　華　　　民　　　國　　九十三　　年　　　十　　　月　　　七　　　日
                              最高法院刑事第十二庭
                                  審判長法官  陳　正　庸
                                        法官  賴　忠　星
                                        法官  王　居　財
                                        法官  張　清　埤
                                        法官  林　開　任
      右正本證明與原本無異
                                              書  記  官
中　　　華　　　民　　　國　　九十三　　年　　　十　　　月　　 十五 　　日
                                                                        Ｅ
